【裁判字號】    98,訴,456
【裁判日期】    980423
【裁判案由】    違反毒品危害防制條例
【裁判全文】
臺灣彰化地方法院刑事判決               98年度訴字第456號
公  訴  人  臺灣彰化地方法院檢察署檢察官
被      告  甲○○
上列被告因違反毒品危害防制條例案件，經檢察官提起公訴（98
年度毒偵字第332號），本院改依簡式審判程序判決如下：
    主  文
甲○○施用第一級毒品，累犯，處有期徒刑壹年貳月，扣案之海
洛因貳包（驗餘分別淨重壹點肆貳公克、零點肆零公克）及其包
裝袋，沒收銷燬之；又施用第二級毒品，累犯，處有期徒刑陸月
。應執行有期徒刑壹年柒月，扣案之海洛因貳包（驗餘分別淨重
壹點肆貳公克、零點肆零公克）及其包裝袋，沒收銷燬之。
    事  實
一、甲○○前因施用毒品案件，經臺灣臺中地方法院以89年度毒
    聲字第6671號裁定移送觀察、勒戒後，認有繼續施用毒品之
    傾向，由同法院以89年度毒聲字第7060號裁定令入戒治處所
    施以強制戒治，嗣其成效經評定合格，無繼續戒治必要，而
    經同法院以90年度毒聲字第2513號裁定停止戒治付保護管束
    ，迄民國90年12月7日保護管束期滿未經撤銷，而視為業已
    執行期滿，並由臺灣臺中地方法院檢察署檢察官以90年度戒
    毒偵字第642號為不起訴處分確定；又於前開強制戒治執行
    完畢5年內之92年間，因連續施用第一、二級毒品案件，經
    臺灣南投地方法院以92年度訴字第357號分別判處有期徒刑8
    月、4月，應執行有期徒刑11月確定，於93年11月20日縮刑
    期滿執行完畢。再於95年間，先因違反毒品危害防制條例案
    件，經臺灣臺中地方法院以95年度訴字第756號判處有期徒
    刑1 年1月、有期徒刑7月，應執行有期徒刑1年6月確定【第
    1案】；後又因違反毒品危害防制條例案件，經臺灣南投地
    方法院以96年度訴字第229號判處有期徒刑1年、有期徒刑5
    月，應執行有期徒刑1年4月確定【第2案】。上揭第1案與第
    2 案之罪，適逢中華民國九十六年罪犯減刑條例公佈施行，
    經臺灣南投地方法院以96年度聲減字第824號裁定分別減為
    有期徒刑6月15日、3月15日、6月、2月15日，並應執行有期
    徒刑1年5月確定，入監執行，於97年6月30日縮刑期滿執行
    完畢。詎其仍不知悔改，復基於施用第二級毒品甲基安非他
    命之犯意，於98年2月2日晚上8時許，在彰化縣埔心鄉○○
    村○○路「你最紅KTV」外所停放其所有之車號8201─ＨＱ
    車內，以將毒品甲基安非他命置放在玻璃球管中燒烤吸食其
    煙氣之方式，施用第二級毒品甲基安非他命1次（玻璃球管
    已因丟棄而滅失）；另基於施用第一級毒品海洛因之犯意，
    於前述施用甲基安非他命後之同日晚上8時15分許，在同一
    地點車內，以將毒品海洛因摻入香煙內點火吸食煙霧之方式
    ，施用第一級毒品海洛因1次。嗣於同年、月4日凌晨3時50
    分許，在彰化縣員林鎮○○里○○路與建國路路口處為警查
    獲，並扣得海洛因2包（驗餘分別淨重1.42公克、淨重0.40
    公克），經徵其同意採集尿液送驗，結果呈嗎啡及甲基安非
    他命陽性反應，始悉上情。
二、案經彰化縣警察局員林分局報請臺灣彰化地方法院檢察署檢
    察官偵查起訴。
    理  由
一、按除被告所犯為死刑、無期徒刑、最輕本刑為3 年以上有期
    徒刑之罪或高等法院管轄第1 審案件者外，於刑事訴訟法第
    273 條第1 項程序進行中，被告先就被訴事實為有罪之陳述
    時，審判長得告知被告簡式審判程序之旨，並聽取當事人、
    代理人、辯護人及輔佐人之意見後，裁定進行簡式審判程序
    ；除簡式審判程序及簡易程序案件外，第1 審應行合議審判
    ，刑事訴訟法第273 條之1 第1 項、第284 條之1 分別定有
    明文。本件被告甲○○所犯係死刑、無期徒刑、最輕本刑為
    3 年以上有期徒刑或高等法院管轄第1 審案件以外之罪，並
    於本院行準備程序時就被訴事實為有罪之陳述，本院合議庭
    依前揭規定，經評議結果，裁定改由受命法官獨任行簡式審
    判程序，先予敘明。
二、上開犯罪事實，業據被告甲○○迭於偵訊及本院行準備程序
    與審理時均坦承不諱，且其於98年2 月4 日許，經警採集其
    尿液送鑑驗結果，確呈嗎啡與甲基安非他命陽性反應，此有
    彰化縣員林分局委託檢驗尿液代號與真實姓名對照認證單及
    詮昕科技股份有限公司98年2 月16日所出具之濫用藥物尿液
    檢驗報告各1紙附卷可稽，並有海洛因2包扣案可相佐證；而
    扣案之白色碎塊（驗餘淨重1.42公克）及白色粉末（驗餘淨
    重0.40公克）各1包，經送鑑驗確均係海洛因成份無誤，此
    有彰化縣警察局員林分局毒品初步檢驗報告單及法務部調查
    局調科壹字第09823008500號鑑定書各1紙在卷足憑，應認被
    告之自白確與事實相符，則其前揭施用毒品犯行均堪認定，
    應依法予以論科。
三、次按施用第一、二級毒品為犯罪行為，毒品危害防制條例第
    10條定有處罰明文。故施用第一、二級毒品者，依前揭規定
    本應科以刑罰。惟基於刑事政策，對合於一定條件之施用者
    ，則依同條例第20條、第23條之規定，施以觀察、勒戒及強
    制戒治之保安處分。又毒品危害防制條例於92年7 月9 日修
    正公布，自93年1 月9 日施行，其中第20條、第23條將施用
    毒品之刑事處遇程序，區分為「初犯」及「5 年內再犯」、
    「5 年後再犯」。依其立法理由之說明：「初犯」，經觀察
    、勒戒或強制戒治後，應為不起訴處分或不付審理之裁定；
    經觀察、勒戒或強制戒治執行完畢釋放後，「5 年內再犯」
    者，因其再犯率甚高，原實施之觀察、勒戒及強制戒治既已
    無法收其實效，爰依法追訴或裁定交付審理。至於經觀察、
    勒戒或強制戒治執行完畢釋放後，「5 年後再犯」者，前所
    實施之觀察、勒戒或強制戒治已足以遮斷其施用毒品之毒癮
    ，為期自新及協助其斷除毒癮，仍適用「初犯」規定，先經
    觀察、勒戒或強制戒治之程序。從而依修正後之規定，僅限
    於「初犯」及「5 年後再犯」2 種情形，始應先經觀察、勒
    戒或強制戒治程序。倘被告於5 年內已再犯，經依法追訴處
    罰，縱其第3 次（或第3 次以上）再度施用毒品之時間，在
    初犯經觀察、勒戒或強制戒治執行完畢釋放5 年以後，已不
    合於「5 年後再犯」之規定，且因已於「5 年內再犯」，顯
    見其再犯率甚高，原實施觀察、勒戒或強制戒治，已無法收
    其實效，即應依該條例第10條處罰（最高法院95年度第7 次
    刑事庭會議及97年度第5 次刑事庭會議決議參照）。查本件
    被告曾前因施用毒品案件，經臺灣臺中地方法院以89年度毒
    聲字第6671號裁定移送觀察、勒戒後，認有繼續施用毒品之
    傾向，由同法院以89年度毒聲字第7060號裁定令入戒治處所
    施以強制戒治，嗣其成效經評定合格，無繼續戒治必要，復
    經同法院以90年度毒聲字第2513號裁定停止戒治付保護管束
    ，迄90年12月7 日保護管束期滿未經撤銷，而視為業已執行
    期滿，並由臺灣臺中地方法院檢察署檢察官以90年度戒毒偵
    字第642號為不起訴處分確定；然其於前開強制戒治執行完
    畢5年內之92年間，又因連續施用第一、二級毒品案件，經
    臺灣南投地方法院以92年度訴字第357號分別判處有期徒刑8
    月、4月，應執行有期徒刑11月確定等情，有臺灣高等法院
    被告前案紀錄表及臺灣彰化地方法院檢察署刑案資料查註紀
    錄表各1份在卷足憑，而被告本件施用第一、二級毒品之犯
    行，雖係在前次強制戒治執行完畢5年後所犯，惟被告於上
    開強制戒治執行完畢5年內，曾因施用毒品案件經法院宣示
    判決並確定，已詳述如前，則揆諸前揭決議意旨，均毋須再
    重新施予觀察、勒戒或強制戒治之處遇程序，逕以訴追處罰
    ，應予依法論科。
四、核被告所為，係犯毒品危害防制條例第10條第1 項之施用第
    一級毒品罪及同條第2 項之施用第二級毒品罪。被告為施用
    毒品而持有第一、二級毒品，其持有之低度行皆應為施用之
    高度行為所吸收，均不另論罪。又其所犯上開2罪，犯意各
    別，行為互殊，應予分論併罰。再查被告有上開犯罪事實欄
    所載之前科紀錄，而於97年6月30日執行完畢等情，有臺灣
    彰化地方法院檢察署刑案資料查註紀錄表及臺灣高等法院被
    告前案紀錄表各1份附卷可稽，被告於受有期徒刑之執行完
    畢後，5年內故意再犯本件有期徒刑以上之罪，均為累犯，
    應依刑法第47條第1項之規定，分別加重其刑。爰審酌被告
    前曾因施用毒品，經送觀察、勒戒後，卻未能戒除毒癮，猶
    一再施用毒品，經判處徒刑執行完畢後，仍繼續施用，顯然
    欠缺戒除毒癮以求重生之決心，並未能善體國家設置觀察、
    勒戒機構，協助毒品施用者戒除毒癮之良法美意，難有輕縱
    之理由，及其犯罪之動機、目的、所生危害，暨犯罪後坦承
    犯行，態度尚屬良好等一切情狀，量處如主文所示之刑，並
    定其應執行之刑。至扣案之海洛因2包（驗餘分別淨重1.42
    公克、0.40公克），為毒品危害防制條例第2條第2項第1款
    所稱之第一級毒品，包裝袋上沾有毒品而未可析離，縱加以
    清洗，也難保清洗後絕無毒品殘留，為免執行困難，亦應視
    為毒品，爰依同條例第18條第1項前段之規定，沒收銷燬之
    。至未扣案之玻璃球管，業為被告丟棄而滅失，此據被告供
    明在卷，無從併予宣告沒收，附此敘明。
據上論斷，應依刑事訴訟法第 273 條之1 第1 項、第299 條第1
項前段，毒品危害防制條例第10條第1 項、第2 項、第18條第1
項前段，刑法第11條、第47條第1 項、第51條第5 款，判決如主
文。
本案經檢察官蔡曉崙到庭執行職務。
中    華    民    國    98    年    4     月    23    日
                  刑事第九庭    法  官  葛永輝
以上正本證明與原本無異。
如不服本判決應於收受判決後10日內，向本院提出上訴書狀，並
應敘述具體理由; 其未敘述上訴理由者，應於上訴期間屆滿後20
日內向本院補提理由書（均須按他造當事人之人數附繕本）「切
勿逕送上級法院」。
中    華    民    國    98    年    4     月    23    日
                                書記官  吳曉玟
附錄本判決論罪之法條：
毒品危害防制條例第10條：
施用第一級毒品者，處6 月以上5 年以下有期徒刑。
施用第二級毒品者，處3 年以下有期徒刑。


司法院資訊處製作；財團法人民間司法改革基金會備份。
